【裁判字號】    98,行商訴,134
【裁判日期】    980827
【裁判案由】    商標註冊
【裁判全文】
智慧財產法院行政判決
                                   98年度行商訴字第134號
                                 民國98年8月13日辯論終結
原      告  金橋電子實業股份有限公司
代  表  人  甲○○
被      告  經濟部智慧財產局
代  表  人  乙○○（局長）住同上
上列當事人間因商標註冊事件，原告不服經濟部中華民國98年4
月15日經訴字第09806110270 號訴願決定，提起行政訴訟。本院
判決如下：
    主  文
原告之訴駁回。
訴訟費用由原告負擔。
    事實及理由
一原告經合法通知，無正當理由未於言詞辯論期日到場，核無行
  政訴訟法第218 條準用民事訴訟法第386 條各款所規定之情事
  ，爰依被告聲請由其一造辯論判決
二事實概要︰
  緣原告前於96年12月21日以「KME 金橋電子Group 及圖」商標
 （ 圖樣中之「電子」及「Group 」聲明不專用）（下稱系爭商
  標，如附圖1 所示），指定使用於商標法施行細則第13條所定
  商品及服務分類表第9 類之「電腦鍵盤、電腦主機、電腦滑鼠
  、電腦外殼、耳機、電腦喇叭、不斷電供電器、電源供應器、
  個人電腦、麥克風、網路電話機、顯示器、電腦液晶顯示器、
  電腦用搖桿、MP 3播放器、MP4 播放器、網路攝影機、防盜警
  報器、網路設備、數位相框、數位相機、閉路電視監視器、防
  盜監視用電視攝影機、光碟機、電腦用數字輔助鍵盤、硬碟抽
  取盒、滑鼠墊、無線電話機、遙控器、充電器、軌跡球、液晶
  電視機、電視遊樂器搖桿、網際網路電話、讀卡機、音響喇叭
  、利用電子原理防盜監視用攝錄放影機、利用電子原理防盜監
  視用電視攝影機、彩色監視攝影機」商品，向被告申請註冊。
  經被告審查，認系爭商標聲明不專用部分不具識別性，應有商
  標法第19條規定之適用。惟系爭商標與據以核駁註冊第247253
  號「金橋GOLDEN BRIDGE （墨色）」商標（下稱據以核駁商標
  ，如附圖2 所示）構成近似，復均指定使用於電腦及其周邊商
  品等同一或類似商品，有致相關消費者混淆誤認之虞，應不准
  註冊，而以97年11月26日商標核駁第311634號審定書為核駁處
  分。原告不服，提起訴願，經遭決定駁回，遂向本院提起行政
  訴訟。
三原告聲明為：訴願決定及原處分均撤銷。被告對原告於96年12
  月21日所申請第097880069 號「KME 金橋電子Group 及圖」商
  標註冊事件，應作成准予註冊之行政處分。其主張：
(一)系爭商標與據以核駁商標不存在構成近似暨近似之程度：
1.系爭商標「KME 金橋電子Group 及圖」圖樣，係由位於最左方
  之圓形，該圓形左側有一圓弧形之類似陰影設計，該圓形內部
  有若干橫線，中間為外文「KME 」，右上方為中文「金橋電子
  」，右下方為外文「Group 」所聯合組成，予人寓目第一印象
  深刻者，為最左方圓形及公司英文名「KME 」之設計圖案；而
  據以核駁商標圖樣，係由上方為「金橋」中文二字，與下方「
  GOLDEN BRIDGE 」之圖樣組合而成，其整體構圖予人寓目第一
  印象為其於中文「金橋」二字；二商標主要部分在構圖元素及
  外觀上予人寓目感知差距甚大，一者為外文字及圖，一者為中
  文字，在觀念上有很大差異，二商標在構圖意匠、造型及整體
  觀念上並不相仿，異時異地隔離觀察，無令一般商品購買者產
  生混淆誤認之虞。再者，判斷商標近似，應以商標圖樣整體為
  觀察，此乃由於商標呈現於商品/服務消費者眼前的是整體圖
  樣，而非割裂為各部分分別呈現。
2.系爭商標與據以核駁商標，讀音上顯然不同：
  系爭商標外觀予人寓目第一印象深刻之「KME 」，消費者會讀
  出英文字母「K 」「M 」「E 」之音，與據以核駁商標予人寓
  目第一印象深刻「金」「橋」讀音，二者在讀音上不同，且差
  異極大。
3.系爭商標於實際使用時，均使用所申請之圖樣予以表現；系爭
  商標已在市場行銷多年，具有一定知名度及識別性；惟據以核
  駁商標復未見有具體對外行銷、使用之事實，對外係使用註冊
  第00973651號聯合商標，是以，在據以核駁商標復未使用之情
  況下，依消費者以具有普通知識經驗，於選購產品時所用之注
  意程度，實不會對此系爭二商標之來源，產生混淆誤認。
4.系爭商標既以「KME 金橋電子Group 及圖」上下均等大小排列
  圖樣申請註冊，實際使用呈現於消費者眼前的就是所註冊之整
  體圖樣，如前所述實際使用態樣，故應非分割各部分分別以「
  金橋」與據以核駁商標比對判斷，應以「KME 金橋電子Group
  及圖」上下排列方式之整體圖樣觀察比對判斷，方為正辦，否
  則即失比較之偏頗。因此，原訴願決定拆解系爭商標有相同「
  金橋」中文二字商標，而認定「KME金橋電子Group及圖」與「
  金橋」二者應屬構成近似之商標云云，除不符實際外，有切割
  原告系爭商標整體之不當性，顯不足採。
5.被告未注意上情，不但將系爭商標予以割裂，更率以相同之「
  金橋」中文二字，即以論定國人習用以溝通之中文讀音相同，
  即逕以斷定據以核駁商標之比對，認應屬構成近似商標為由，
  撤銷系爭商標之審定，被告並未真正詳加斟酌考量，即作處分
  ，其認事用法，顯有違誤，有違信賴保護及審查原則。
(二)系爭商標與據以核駁商標，不存在「使相關消費者誤認兩商標
  指定使用之商品，係來自相同來源或雖不相同但有關聯之來源
  之系列商品」而產生混淆誤認之情事：
1.按商標之文字、圖形、記號、顏色、立體形狀或其聯合式，對
  於商品/ 服務之相關消費者所呈現識別商品/ 服務來源之功能
  ，因其商標特徵不同而有強弱之別。原則上創意性之商標識別
  性最強，而以習見事務為內容之任意性商標及以商品/ 服務相
  關暗示說明為內容之暗示性商標，其識別性即較弱。聯合式或
  組合性商標之一部分，在類似商品/服務中已為多數不同人使
  用為商標之一部分而註冊在案者，得認為該部分為弱勢部分。
2.單純中文「金橋」二字商標識別性不高，故系爭商標於設計時
  加以添加「圓形圖」及「外文字」以提高商標之獨創性。於判
  認是否與他人商標構成近似時，受保護之範圍應著重在其識別
  性較高之系爭商標圖樣部分，而非圖樣整體部分相同之處即論
  定圖樣近似；在論究據以核駁商標與他人商標是否構成近似商
  標時，應就整體圖樣為觀察，特別應著重其圖樣識別性高之部
  分加強保護，並非圖樣整體部分相同之處。
3.「金橋」為一般習用並常見之中文字，將其作為商標文字全部
  或一部分時，為任意性商標。揆諸被告商標註冊資料，以「金
  橋」字樣作為各類商品之商標圖樣全部或一部分者，所在多有
  。被告不能僅以商標圖樣中含有「金橋」字樣，遽以判定此為
  商標近似依據。因此，彼等既皆可併存註冊，則表示並非商標
  圖樣含有「金橋」，即構成近似。雖訴願決定以商標審查個案
  拘束原則，不得比附援引云云，但仍無法否認現行確有「金橋
  」等商標存在，訴願空泛否認，未見理由詳為說明，即失擅斷
  ，不足為有利論述，有違行政平等認定原則。
4.系爭商標不存在使相關消費者發生混同誤認情形：
  系爭商標乃沿襲原告之註冊第00690389號商標（圓形圖＋KME
  外文字）而來，有其創設之歷史：原告早於84年9月16日即已
  向被告請准註冊第00690389號「（圓形圖＋KME外文字）」商
  標，迄今已有10餘年歷史，並與據以核駁商標有併存註冊之事
  實。現為因應商標設計之潮流及為加強消費者對原告中文名之
  聯想，並避免據以核駁商標之商標權人一再將原告之「金橋」
  商標弱勢化，原告才會沿用註冊第00690389號商標之圖樣內容
  ，以「圓形圖」與原告公司英文名簡稱「KME」及「金橋電子
  」「Group」組合而作為系爭商標圖樣。系爭商標明顯係承襲
  註冊第00690389號商標而來，二商標在中、外文之表彰觀念上
  具有同一性，且同指定使用於「電腦主機、電腦鍵盤、計算機
  」商品，系爭商標與註冊第00690389號商標間實具有其密切延
  續性與一貫性，其申請註冊純屬善意。
5.系爭商標之「KME金橋電子Group及圖」予人寓目一瞥間第一深
  刻印象為圓形圖及「KME」外文字，是經特殊設計之圖案；反
  觀據以核駁商標之「金橋GOLDEN BRIDGE 」，予人寓目一瞥間
  第一深刻印象為「金橋」二個中文字；在整體外觀上大相逕庭
  ，相關消費者已具辨別兩者差異性之能力。
6.原告如實按商標制度的目的，投入大量資金並將「KME 金橋電
  子Group 及圖」之商標，使用於說明書、型錄、參加展覽會展
  示促銷其商品表彰來源，令消費者熟悉及認別系爭商標等情事
  ；惟據以核駁商標無論在商品、包裝、展覽會均未如實使用該
  商標，此等有違商標制度目的。是以，系爭商標如未能受商標
  法之保障，悖離商標法「保護交易安全、防止不公平競爭目的
  」立法意旨及「為保障商標權及消費者利益，維護市場公平競
  爭，促進工商企業正常發展」之立法目的（參商標法第1條意
  旨）。
(三)兩造商標於商標整體圖樣，非但原告系爭商標圖樣中之一部分
  即「金橋電子」與據以核駁商標圖樣中「金橋」字體完全不同
  ，遑論系爭商標之「KME 金橋電子Group 及圖」（採上下併列
  方式），此更何有相似之處？二者無論在讀音、外觀或觀念上
  均不構成近似，從而相關消費者絕不會誤認系爭商標之服務係
  為據以核駁商標關係人所出品，或發生誤以為與據以核駁商標
  來自相同來源或雖不相同但有關聯之來源之系列商品，而產生
  混淆誤認情事。
四被告答辯聲明:原告之訴駁回。並辯稱：
(一)商標是否近似暨其近似之程度：
  商標近似之判斷得就二商標外觀、觀念及讀音為觀察，本件原
  告申請註冊之商標圖樣「KME 金橋電子GROUP 及圖」，係由一
  位於最左方之圓形，該圓形之左側有一圓弧形之類似陰影狀設
  計，右上方為中文「金橋電子」，右下方為外文「GROUP」所
  聯合組成，而據以核駁註冊第247253號「金橋GOLDEN BRIDGE
 （ 墨色）」商標係由為於上方之中文「金橋」及位於下方之外
  文「GOLDEN BRIDGE 」所共同構成，就二商標圖樣相較，二者
  均有相同中文「金橋」，於異時異地隔離觀察或唱呼，因國人
  習用之溝通之中文讀音相同，以具有普通知識經驗之消費者，
  於購買時施以普通所用之注意，可能會有所混淆而誤認二者來
  自同一來源或雖不相同但有關聯之來源，應屬構成近似之商標
  。
(二)商品是否類似暨其類似之程度：
  本件商標指定使用之「電腦鍵盤、電腦主機、電腦滑鼠、電腦
  外殼、耳機、電腦喇叭、不斷電供電器、電源供應器、個人電
  腦、麥克風、網路電話機、顯示器、電腦液晶顯示器、電腦用
  搖桿、ＭＰ３播放器、ＭＰ４播放器、網路攝影機、防盜警報
  器、網路設備、數位相框、數位相機、閉路電視監視器、防盜
  監視用電視攝影機、光碟機、電腦用數字輔助鍵盤、硬碟抽取
  盒、滑鼠墊、無線電話機、遙控器、充電器、軌跡球、液晶電
  視機、電視遊樂器搖桿、網際網路電話、讀卡機、音響喇叭、
  利用電子原理防盜監視用攝錄放影機、利用電子原理防盜監視
  用電視攝影機、彩色監視攝影機」商品，與據以核駁註冊第24
  7253號商標所指定之「電線、電纜、延長線、電源線、電腦連
  接線」商品相較，二者皆屬電腦及其周邊商品，原告固訴稱本
  件商標指定使用之鍵盤、滑鼠、電腦機殼等電腦周邊產品，係
  提供使用者操控電腦的工具，而據以核駁商標指定之商品，係
  使用在電腦連接線、電線、電纜、延長線等，其作為電力或通
  訊傳輸之線組組件其產製或材料或功能上，均屬不同產品等語
  ，惟查本件商標所指定之電腦相關商品，其啟動電源或與電腦
  主機連接以行其功能或資料之傳輸等等，均需藉助電腦連接線
  、電線、電纜、延長線等商品，固本件商標指定使用之商品與
  據以核駁商標指定之商品經常搭配使用，在用途、功能上具有
  互補作用，必須一併使用始能滿足一般購買人之需要，且行銷
  管道與販賣場所相同，如標示相同或近似的商標，依一般社會
  通念及市場交易情形，易使相關商品消費者誤認其為來自相同
  或雖不相同但有關聯之來源，應屬構成同一或類似（台北高等
  行政法院93年訴字第2556號判決意旨參照）。
(三)綜合判斷商標在圖樣近似及商品類似之程度等因素，本件系爭
  商標與據以核駁商標其高度之近似及指定商品間高度之類似，
  以具有普通知識經驗之消費者，於購買時施以普通注意，可能
  會有所混淆而誤認二商品來自同一來源或雖不相同但有關聯之
  來源，應足以有致相關消費者混淆誤認之虞，自有前揭法條適
  用，至申請人聲明「電子、GROUP 」不專用部分，並不影響本
  件商標構成近似與否之判斷，爰依商標法第23條第1 項第13款
  及第24條第1 項之規定，應予核駁，被告依法核駁其註冊申請
  ，並無不合。
五得心證之理由：
(一)按商標「相同或近似於他人同一或類似商品或服務之註冊商標
  或申請在先之商標，有致相關消費者混淆誤認之虞者。」不得
  註冊，為商標法第23條第1項第13款本文所規定。所謂「有致
  相關消費者混淆誤認之虞」者，係指兩商標因相同或構成近似
  ，致使相關消費者誤認為同一商標，或雖不致誤認二商標為同
  一商標，但極有可能誤認二商標之商品／服務為同一來源之系
  列商品／服務，或誤認二商標之使用人間存在關係企業、授權
  關係、加盟關係或其他類似關係而言。而判斷有無混淆誤認之
  虞，則應參酌商標識別性之強弱、商標之近似及商品／服務類
  似等相關因素之強弱程度、相互影響關係及各因素等綜合認定
  是否已達有致相關消費者產生混淆誤認之虞。
(二)系爭商標圖樣係由一位於最左方之圓形，該圓形之左側有一圓
  弧形之類似陰影狀設計，該圓形之內部有若干橫線，中間為外
  文「KME 」，右上方為中文「金橋電子」，右下方為外文「
  Group 」所聯合組成。因系爭商標圖樣中之中文「電子」及外
  文「Group 」均難執為區辨他我商品之標誌，業經原告於商標
  註冊申請時聲明不專用( 參見商標註冊申請書) ，並經被告審
  認合於商標法第19條聲明不專用之規定經予核准，惟商標圖樣
  是否構成近似，仍應以其整體圖樣比較觀察為準。次查，據以
  核駁之註冊第247253號「金橋GOLDEN BRIDGE （墨色）」商標
  圖樣係由位於上方之中文「金橋」及位於下方之外文「GOLDEN
  BRIDGE」所共同構成。系爭商標與據以核駁商標二者之商標圖
  樣相較，均有相同中文「金橋」，且系爭商標圖樣中之中文「
  金橋電子」其唱呼之間，主要之區辨部分仍係「金橋」，以國
  人習用以溝通之中文讀音連貫唱呼之際，實易使人產生同一系
  列商標之聯想，應屬構成近似之商標。雖然系爭商標圖樣中之
  中文「金橋電子」字體較外文為小，但以國人習用以溝通之中
  文外觀觀之，「金橋電子」仍同為系爭商標圖樣中予以寓目印
  象深刻部分，且其所顯現商品來源仍屬「金橋」或與「金橋」
  相關，其商標圖樣外觀與據以核駁之註冊商標同有中文「金橋
  」，二者於異時異地隔離整體觀察，亦易使人產生同一系列商
  標之聯想，應屬構成近似之商標。原告主張二造商標整體隔離
  觀察，並無使一般消費者產生混淆誤認之虞，應非屬近似之商
  標一節，非屬可採。又系爭商標與據以核駁商標是否近似，應
  以申請註冊及已准註冊之圖樣作為比對基礎，至於據以核駁商
  標是否未使用，係屬是否構成商標廢止事由，尚無從於據此作
  為商標不近似有利判斷之論據。
(三)本件商標係指定使用於「電腦鍵盤、電腦主機、電腦滑鼠、電
  腦外殼、耳機、電腦喇叭、不斷電供電器、電源供應器、個人
  電腦、麥克風、網路電話機、顯示器、電腦液晶顯示器、電腦
  用搖桿、MP3播放器、MP4播放器、網路攝影機、防盜警報器、
  網路設備、數位相框、數位相機、閉路電視監視器、防盜監視
  用電視攝影機、光碟機、電腦用數字輔助鍵盤、硬碟抽取盒、
  滑鼠墊、無線電話機、遙控器、充電器、軌跡球、液晶電視機
  、電視遊樂器搖桿、網際網路電話、讀卡機、音響喇叭、利用
  電子原理防盜監視用攝錄放影機、利用電子原理防盜監視用電
  視攝影機、彩色監視攝影機」商品，與據以核駁商標指定使用
  之「電線、電纜、延長線、電源線、電腦連接線」商品相較，
  同樣皆為電腦及其周邊產品等相關商品，且系爭商標指定使用
  之電腦鍵盤、電腦滑鼠、電腦喇叭顯示器、電腦液晶顯示器、
  網路攝影機、數位相框、數位相機、光碟機、讀卡機等商品，
  其啟動電源或與電腦主機連接以執行其功能等，均須借助電線
  、延長線、電源線、電腦連接線等商品，與據以核駁商標指定
  使用之商品經常搭配使用，可使電腦使用者操作電腦更為便利
  ，並可擴充電腦軟、硬體之使用以增強其功能。因此，系爭商
  標與據以核駁商標指定使用之商品，其原料、用途、功能大致
  相當，依一般社會通念及市場交易情形，應屬類似之商品。
(四)原告主張據以核駁商標未見有具體對外行銷、使用之事實部分
  ，其僅提出2009年金橋科技股份有限公司之網頁資料一紙，難
  以據此遽認據以核駁商標確未實際使用之事實，且此亦屬得否
  申請廢止據以核駁商標之問題。而原告所主張其於實際使用時
  ，均使用所申請之圖樣予以表現所提出之參展相片，數量有限
  ，且均係在2008年及2009年參展攤位之標示，不足證明系爭商
  標已長期大量使用於所指定使用之商品，而與據以核駁商標有
  長期併存使用之事實，致可區辨兩者之產製來源，而無致消費
  者混淆誤認。衡酌系爭商標與據以核駁商標構成近似，且指定
  使用類似之商品，系爭商標之申請註冊客觀上難謂無使相關消
  費者誤認其商品與據以核駁商標之商品係來自相同來源或雖不
  相同但有關聯之來源之系列商品，而產生混淆誤認之虞。至於
  原告所舉其他多件包含中文「金橋」之註冊商標併存於同類相
  關商品諸案例部分，經查，原告所指各該商標圖樣與本件商標
  圖樣尚有差異，案情未盡相同，為另案核准註冊是否妥適問題
  ，且依商標審查個案拘束原則，亦無從比附援引，執為本件商
  標亦應核准註冊之論據。至於原告主張系爭商標係沿襲原告之
  註冊第00690389號商標（圓形圖＋KME 外文字）而來，係屬善
  意部分。經查，原告所申請獲准註冊第00690389號「（圓形圖
  ＋KME 外文字）」商標，該商標圖樣並未包含「金橋」字樣，
  與
  本件包含有「金橋」中文之圖樣有所不同，兩者已難比照。況
  原告於91年2 月20日曾以中文「金橋」二字之商標圖樣申請註
  冊第0000000 號( 指定使用於電腦主機、電腦鍵盤等商品) ；
  94年10月21日又以中文「金橋」二字之商標圖樣申請註冊第
  0000000 號( 指定使用於電腦主機、電腦鍵盤等商品) ，惟分
  別經被告於97年6 月16日、同年7 月1 日撤銷註冊確定公告在
  案。有被告於審理中所提之商標註冊簿資料在卷足據，足見原
  告就其商標圖樣中含有中文「金橋」二字者將遭被告機關予以
  撤銷或否准註冊已有所認知。原告主系爭商標與註冊第
  00690389號商標間實具有其密切延續性與一貫性，其申請註冊
  純屬善意一節，亦非可採。從而被告以系爭商標註冊申請，有
  違商標法第23條第1 項第13款前段之規定，所為核駁系爭商標
  註冊申請之處分，於法核無不合。訴願決定予以維持，亦無違
  誤。原告主張前詞，訴請撤銷訴願決定及原處分，並命被告就
  系爭商標為准予註冊之審定，為無理由，應予駁回。
據上論結，本件原告之訴為無理由，爰依智慧財產案件審理法第
1 條、行政訴訟法第98條第3 項前段、第218 條、民事訴訟法第
385條第1項前段，判決如主文。
中    華    民    國    98    年    8    月    27    日
                  智慧財產法院第二庭
                              審判長法  官  陳國成
                                    法  官  蔡惠如
                                    法  官  曾啟謀
上為正本係照原本作成。
如不服本判決，應於送達後20日內，向本院提出上訴狀並表明上
訴理由，如於本判決宣示後送達前提起上訴者，應於判決送達後
20日內補提上訴理由書（須按他造人數附繕本）。
中    華    民    國    98    年    8     月    27   日
                                    書記官  蘇靖雅


司法院資訊處製作；財團法人民間司法改革基金會備份。
